臺灣臺中地方法院刑事判決
110年度侵訴字第97號
公  訴  人  臺灣臺中地方檢察署檢察官
被      告  許宏遠



選任辯護人  翁晨貿律師
上列被告因妨害性自主案件，經檢察官提起公訴（110 年度偵字
第10291 號），本院判決如下：
　　主　  文
乙○○犯乘機猥褻罪，共貳罪，各處有期徒刑壹年，應執行有期徒
刑壹年拾月。緩刑肆年，緩刑期間付保護管束，並應接受臺灣臺
中地方檢察署主辦之法治教育課程貳場次，及禁止對AB000-A110
068 為騷擾、接觸、跟蹤或其他非必要之聯絡行為。
　　犯罪事實
一、乙○○前為教會牧師，曾在Ａ男（即代號AB000-A110068之男子
    ，民國00年0 月生，真實姓名、年籍均詳卷，下稱Ａ男）就
    讀國中時，教授過Ａ男有關生命教育之課程，因而認識Ａ男。
    乙○○於110 年1 月初某日，在臺中市霧峰區霧峰市場附近見
    到Ａ男時，明知Ａ男為智能障礙之心智缺陷者，竟基於乘機猥
    褻之犯意，分別於110 年1 月11日晚間6 時19分許、同月28
    日晚間6 時31分許，均藉故將Ａ男帶至其位在臺中市○○區○○
    街00號居所，並在該址先以手撫摸Ａ男身體、與Ａ男一同觀看
    色情影片，再以手撫摸、套弄Ａ男之生殖器，而各對Ａ男猥褻
    1 次得逞。嗣經社工發覺Ａ男之狀況有異，於詢問Ａ男後進行
    通報，始悉上情。
二、案經臺中市政府警察局婦幼警察隊報告臺灣臺中地方檢察署
    檢察官偵查起訴。
    理　　由
壹、程序事項
一、按本法所稱性侵害犯罪，係指觸犯刑法第221條至第227 條
    、第228 條、第229 條、第332 條第2 項第2款、第334 條
    第2 項第2款、第348 條第2 項第1 款及其特別法之罪；又
    因職務或業務知悉或持有性侵害被害人姓名、出生年月日、
    住居所及其他足資識別其身分之資料者，除法律另有規定外
    ，應予保密，司法機關所製作必須公示之文書，不得揭露被
    害人之姓名、出生年月日、住居所及其他足資識別被害人身
    分之資訊，性侵害犯罪防治法第2 條第1 項、第12條分別定
    有明文。另性侵害犯罪防治法第12條及第13條第1 項所定其
    他足資識別被害人身分之資訊，包括被害人照片或影像、聲
    音、住址、親屬姓名或其關係、就讀學校與班級或工作場所
    等個人基本資料，性侵害犯罪防治法施行細則第6 條亦有明
    定。為免揭露或推論出被害人Ａ男之身分，本案判決書關於
    被害人僅記載代號，其真實姓名、年籍資料均詳卷內之代號
    與真實姓名對照表（他字不公開卷第5 頁），合先敘明。
二、本判決所引用被告以外之人於審判外之陳述，檢察官、被告
    乙○○、辯護人於本院準備程序、審理中均未聲明異議（本院
    卷第37至44、125 至131 頁），本院審酌該等證據資料作成
    之情況，核無違法取證或其他瑕疵，且與待證事實有關連性
    ，認為適當得為證據，依刑事訴訟法第159 條之5 規定，均
    有證據能力。
三、又本判決所引用之非供述證據，查無違反法定程序取得之情
    形，依刑事訴訟法第158 條之4 規定之反面解釋，均具有證
    據能力。
貳、實體認定之依據
一、上揭犯罪事實，業據被告於本院審理時坦承不諱（本院卷第
    125 至131 頁），核與證人即被害人Ａ男於偵訊中所為證述
    大致相符（他字公開卷第11至13頁），並有指認犯罪嫌疑人
    紀錄表、犯罪嫌疑人指認表、指認照片真實姓名對照表、被
    害人手繪現場圖、中國醫藥大學附設醫院110 年3 月25日函
    暨檢附精神鑑定報告書、處遇建議書、鑑定人結文、被害人
    之身心障礙證明影本、被害人手繪標記身體部位圖、監視器
    畫面翻拍照片等件在卷可參（他字公開卷第69至72、73至77
     、91至103 頁，他字不公開卷第47、49至51、53至61頁，
    偵字不公開卷第17至25頁），足認被告上開任意性自白與事
    實相符，洵堪採為論罪科刑之依據。
二、按刑法第225 條第1 項之乘機性交罪，除以行為人之性交行
    為係利用被害人精神、身體障礙、心智缺陷或其他相類之情
    形外，尚須被害人「不能或不知抗拒而為性交」始足當之。
    而成年智能障礙者雖心智功能與適應行為落後同儕，但其性
    之發展與同儕一致，生理上擁有成熟的生殖系統、生育能力
    ，心理上亦有建立親密關係之社會需要，其性慾需求與常人
    無異。是以，國際人權之發展，對智能障礙者之性關係，已
    從嚴禁、忽略，進展至關懷、接受階段，即應承認身心障礙
    者擁有自由、自主、統合與身體安全、性平等、性健康之權
    益，同時亦應促進對身心障礙者尊嚴之尊重，避免其等因心
    智缺陷而淪為他人性慾之客體，故本條立法理由乃謂「被害
    人狀態之認定，不以被害人是否領有身心障礙手冊為判斷之
    依據，而係以被害人身心之客觀狀態作為認定之標準，以與
    保護被害人之意旨相呼應。」關於「被害人身心客觀狀態」
    ，則應具體認定被害人是否有性之認知進而為同意之能力（
    最高法院104 年度台上字第1973號判決意旨參照）。另按刑
    法第222 條第1 項第3 款加重強制性交罪與第225條第1 項
    乘機性交罪，其行為客體均為精神、身體障礙或其他心智缺
    陷之人，兩者主要之區別在於犯罪行為人是否施用強制力，
    以及被害人不能抗拒之原因如何造成，為其判別之標準。倘
    若被害人不能抗拒之原因，為犯罪行為人以強暴、脅迫、恐
    嚇、催眠術或其他違反其意願之方法所故意造成者，固應成
    立強制性交罪；如被害人不知或不能抗拒之原因，非出於犯
    罪行為人所為，僅於被害人精神、身體障礙、心智缺陷或其
    他相類之情形，犯罪行為人利用被害人囿於本身因素所造成
    不知或難以表達意願之狀態下而為性交者，則依乘機性交罪
    論處（最高法院106 年度台上字第84號判決意旨參照）。關
    於乘機性交罪與乘機猥褻罪之構成要件，除行為人之性侵害
    態樣有別外，其餘利用被害人精神、身體障礙、心智缺陷或
    其他相類之情形，而不能或不知抗拒之狀態則屬相同，從而
    ，前開實務見解雖係針對乘機性交罪所為之闡釋，然本於同
    一法理，就構成要件相同部分，於乘機猥褻罪之解釋上仍足
    資參照。
三、關於被害人領有障礙等級為中度之中華民國身心障礙證明，
    且經中國醫藥大學附設醫院對被害人進行鑑定後，認「Ａ男
    受限於其他心智缺陷(中度智能障礙，目前心智年齡約8 歲)
    ……Ａ男不清楚此上述案件為一種性交或性行為之形式，無法
    深入理解，且在抗拒被性侵之前與過程中之能力顯著較同年
    齡男性低落，較無法有效保護自己。本院推估Ａ男與同年紀
    男性相比，對於性行為/性交有『不知』之狀況且無法明確表
    達其意願作為抗拒。」等情，有中華民國身心障礙證明影本
    、中國醫藥大學附設醫院110 年2 月18日精神鑑定報告書等
    在卷可稽（他字不公開卷第47頁，他字公開卷第93至99頁）
    ，足知被害人欠缺行使性自主同意權之能力，而在不知抗拒
    之狀態下遭被告猥褻得逞。參以，本案並無事證足認被告對
    被害人為本案犯行時，有對被害人使用強制力之情形，堪認
    被害人不知抗拒被告所為猥褻行為之原因，係囿於天生之智
    能障礙，並非出於被告所為。而被告明知被害人係心智缺陷
    之人，猶利用被害人不知抗拒而對之為猥褻行為，業已合於
    乘機猥褻罪之構成要件，殆無疑義。
四、再者，被害人因中度智能障礙而無完整性自主能力、欠缺性
    知識，於他人對自己為猥褻行為時，更不知如何表示抗拒之
    意等節，業經認定如前，故被告於偵訊時辯稱：我與Ａ男是
    兩廂情願的發生性關係云云（偵字公開卷第25、27頁），實
    屬事後卸責之詞，難以憑採。至被告於本院準備程序時另稱
    ：我知道Ａ男有智能障礙，但不知道有中度那麼嚴重，我認
    為我只有間接故意云云（本院卷第39頁），惟被告於警詢時
    既坦言其與被害人之父親係朋友，且曾教授過被害人有關生
    命教育之課程等語（偵字公開卷第23、25頁），其對被害人
    即非全然陌生；且依被告於偵訊時所述：我只知道Ａ男有智
    能障礙，Ａ男表示不是很直接，要形容很久等語（他字公開
    卷第38頁），可見被告在與被害人交談過中，即已察覺被害
    人的言談表達能力欠佳，其就被害人係心智缺陷者一事，要
    無諉為不知之理；再者，被告於本院審理時亦供稱：關於構
    成要件部分，以今日在法院為認罪的陳述為準等語（本院卷
    第128 頁），益證被告確實知悉被害人有心智缺陷之情，是
    被告於本院準備程序時所為辯詞，同無足取，附此敘明。
五、綜上所陳，本案事證已臻明確，被告上開犯行，均堪認定，
    應依法論科。
參、論罪科刑
一、按刑法所指之「猥褻行為」，係指除性交以外，行為人主觀
    上有滿足自己性（色）慾之意念，而在客觀上施行足以誘起
    他人性（色）慾之舉動或行為者，即足以當之。換言之，行
    為人基於滿足個人性慾之主觀意念，所為性交以外之舉動或
    行為，依一般社會通念，認為足以引起、滿足或發洩性慾之
    方法或手段等一切情色行為，均屬刑法上所稱之猥褻行為。
    因此猥褻行為，並不以有身體接觸為必要，更不以撫摸被害
    人身體隱私處為限，苟對被害人強拍裸照或強迫被害人褪去
    衣物，使其裸露身體隱私部位，以供其觀賞；或以自己之雙
    手、雙腿（含腳部）、唇部或身體其他部位，撫摸、親吻或
    接觸被害人之臉、肩、頸、胸、背、腹部、下體或手足等部
    位之動作，依個案情節、整體觀察祇要在客觀上足以引起或
    滿足一般人之性（色）慾者，均屬之（最高法院109 年度台
    上字第1802號判決意旨參照）。被害人就被告對其所為如犯
    罪事實欄所載行為感到不適乙情，業據被害人於偵訊中證述
    甚明，可認被害人對被告所為前述身體碰觸行為感到嫌惡，
    且依一般社會通念，由被告上開撫摸被害人身體、與被害人
    一同觀看色情影片，再以手撫摸、套弄被害人之生殖器等過
    程觀之，更係足以誘起、滿足、發洩人之性慾，被告之舉自
    合於刑法所稱之猥褻行為。是核被告於110 年1 月11日晚間
    6 時19分許、同月28日晚間6 時31分許所為如犯罪事實欄所
    載犯行，均係犯刑法第225 條第2 項之乘機猥褻罪。
二、又被告為滿足自己之性慾，於110 年1 月11日晚間6 時19分
    許、同月28日晚間6 時31分許，分別基於單一之犯意，於密
    接時間，在同一地點，先後對被害人為前開觸摸身體、以手
    撫摸、套弄生殖器等猥褻行為，均係侵害同一法益，各行為
    之獨立性薄弱，難以強行割裂觀察評價，就其所涉2 次乘機
    猥褻犯行，皆屬接續犯而各應包括論以一罪。
三、被告所犯上開2 個乘機猥褻罪之犯罪時間明顯可分，顯係分
    別起意為之，足認被告之犯意各別，行為互殊，應予分論併
    罰。
四、爰以行為人之責任為基礎，審酌被告僅為滿足個人性慾，竟
    罔顧被害人所處之弱勢地位，而為前述犯行，影響被害人身
    心人格之健全、日後兩性關係乃至人際關係之正常發展，並
    造成被害人難以磨滅之傷害，對被害人之人格尊嚴及性自主
    決定權戕害甚鉅，被告所為實不可取；況且，被告曾以神職
    人員身分教授被害人有關生命教育之課程，自易使被害人對
    其有一定程度之信任，然被告卻利用過往之相處情誼，對被
    害人為乘機猥褻犯行，洵屬可議；並考量被告與被害人達成
    和解，復已依和解條件履行一節，此有本院公務電話紀錄存
    卷足按（本院卷第121 頁），且經告訴代理人於本院審理時
    陳明在卷（本院卷第130 頁），佐以被告於偵查期間飾詞否
    認犯行，於本院審理時坦承犯罪等犯後態度；兼衡被告前無
    不法犯行經論罪科刑之情，有臺灣高等法院被告前案紀錄表
    附卷為憑（本院卷第135 頁），及被告於本院審理時自述高
    中畢業之智識程度、已經退休、已婚、小孩均已成年之生活
    狀況（本院卷第130 頁），暨其犯罪之動機、目的、手段等
    一切情狀，分別量處如主文所示之刑暨定其應執行刑。
五、另被告前未曾因故意犯罪受有期徒刑以上刑之宣告，有上揭
    臺灣高等法院被告前案紀錄表存卷可查，其因一時失慮，致
    涉犯本案罪行，本院認其經此偵、審程序及科刑之宣告，當
    知所警惕，而無再犯之虞；酌以，被告與被害人達成和解，
    且已完成和解條件，業如前述，可認被告尚有悔悟之心；且
    考量告訴代理人於本院審理時所述：於調解的時候，Ａ男的
    父母親都有到庭並表示原諒被告，被告已經將新臺幣50萬元
    匯款給Ａ男，本案因為Ａ男的智識能力問題，調解的事務官表
    示不宜逕行製作調解筆錄，但雙方確實已經達成實質的和解
    ，因為被告的犯行不只1 次，且Ａ男沒有獨立思考的能力，
    若被告符合緩刑的條件，請諭知被告日後不得再接觸、騷擾
    Ａ男，及為不法侵害的行為等語（本院卷第130 頁）。是本
    院認對被告所宣告之刑以暫不執行為適當，並慮及被告所處
    刑期，爰依刑法第74條第1 項第1 款規定，諭知緩刑4 年，
    以啟自新。又本院為使被告能於本案中深切記取教訓，避免
    其再度犯罪，強化其法治之觀念，併依刑法第74條第2 項第
    7 款、第8 款規定，諭知被告應接受臺灣臺中地方檢察署主
    辦之法治教育課程2 場次，及禁止對被害人為騷擾、接觸、
    跟蹤或其他非必要之聯絡行為，且依刑法第93條第1 項第1 
    款、第2 款規定，於緩刑期間內應付保護管束；倘被告於本
    案緩刑期間，違反上開所定負擔，且情節重大，足認有執行
    刑罰之必要，檢察官得依刑法第75條之1第1 項第4 款規定
    ，聲請撤銷緩刑之宣告，執行宣告刑。
據上論斷，應依刑事訴訟法第299 條第1項前段，刑法第225 條
第2 項、第51條第5 款、第74條第1 項第1 款、第2 項第7 款、
第8 款、第93條第1 項第1 款、第2 款，判決如主文。
本案經檢察官甲○○提起公訴，檢察官甲○到庭執行職務。
中　　華　　民　　國　　110 　年　　9 　　月　　28　　日
              刑事第四庭　審判長法　官  劉敏芳
  　　　　　　　　　　　　　　　法　官　黃龍忠
　　　　　　　　　　　　　　　　法　官  劉依伶
以上正本證明與原本無異。
如不服本判決應於收受送達後20日內向本院提出上訴書狀，並應
敘述具體理由；其未敘述上訴之理由者，應於上訴期間屆滿後20
日內向本院補提理由書（均須按他造當事人之人數附繕本）「切
勿逕送上級法院」。
告訴人或被害人如不服判決，應備理由具狀向檢察官請求上訴，
上訴期間之計算，以檢察官收受判決正本之日起算。
　　　　                        書記官  王素珍
中　　華　　民　　國　　110 　年　　9 　　月　　29　　日

附錄本案論罪科刑法條：
中華民國刑法第225條
（乘機性交猥褻罪）
對於男女利用其精神、身體障礙、心智缺陷或其他相類之情形，
不能或不知抗拒而為性交者，處3年以上10年以下有期徒刑。
對於男女利用其精神、身體障礙、心智缺陷或其他相類之情形，
不能或不知抗拒而為猥褻之行為者，處6月以上5年以下有期徒刑
。
第1項之未遂犯罰之。